臺灣彰化地方法院刑事判決
110年度訴字第765號
公  訴  人  臺灣彰化地方檢察署檢察官  
被      告  吳旻洨


            陳珈樺


            許庭瀚



上列被告因傷害等案件，經檢察官提起公訴（110年度少連偵字
第61號），本院判決如下：
    主  文
甲○○成年人與少年共同犯強制罪，累犯，處有期徒刑陸月，如易
科罰金，以新臺幣壹仟元折算壹日。
戊○○成年人與少年共同犯強制罪，累犯，處有期徒刑肆月，如易
科罰金，以新臺幣壹仟元折算壹日。
丙○○共同犯強制罪，處有期徒刑叁月，如易科罰金，以新臺幣壹
仟元折算壹日。
    事  實
一、甲○○、戊○○均為成年人，與少年施○任（民國93年9月出生，
    真實姓名年籍詳卷，於本件案發時為16歲）皆為許祐銘之友
    人，另丙○○則係許祐銘之胞弟。緣許祐銘與乙○○（92年11月
    出生，真實姓名年籍詳卷，於本件案發時為17歲，無積極證
    據證明甲○○、戊○○、丙○○案發時主觀上對於其之年齡有所認
    知，詳後述）前於110年1月3日上午涉嫌共同販賣毒品予喬
    裝為買家之員警，於員警揭露身分時乙○○乃趁隙逃逸，至於
    許祐銘則遭當場逮捕（許祐銘所涉販賣第三級毒品犯行，業
    經本院以110年度訴字第436號案〈下稱甲案〉判處罪刑，乙○○
    涉案部分則經本院少年法庭移送臺灣彰化地方檢察署檢察官
    偵查中）。甲○○、戊○○、丙○○及少年施○任（下合稱甲○○等
    人，少年施○任所涉犯行另經本院以110年度少護字第264號
    案〈下稱乙案〉裁定交付保護管束並命勞動服務）得悉上情後
    ，為確保乙○○不會在甲案作出對許祐銘不利之供述，竟共同
    基於強制之犯意聯絡，於110年1月6日凌晨1時30分許，前往
    乙○○當時寄住之彰化縣福興鄉外中街房屋（地址詳卷，係乙○○女友丁○○外祖父母之住處，下稱案發房屋)，人在屋內之
    乙○○獲悉甲○○等人前來尋釁後，因恐遭不測而躲在房間內不
    敢出來，甲○○等人即於同日時37分許進入案發房屋搜尋，見
    乙○○躲在房間桌子下，戊○○即先以腳踹踢乙○○身體，在場眾
    人並要求乙○○出來案發房屋外面談，乙○○迫於甲○○等人這一
    方有人數優勢，且自身甫遭踹踢不敢違逆，遂在甲○○等人施
    以上述強暴、脅迫方式，意思自由遭壓抑之情況下，於凌晨
    1時46分許走出案發房屋，繼而隨同甲○○等人步行至外中街2
    40號附近空地（下稱案發空地）商談，而行此無義務之事既
    遂。而在案發空地談判時，甲○○等人再承前開強制罪之犯意
    聯絡，推由甲○○及丙○○均以徒手、少年施○任則持空地上之
    鐵椅毆打乙○○身體，此際戊○○並在場觀看製造己方人數優勢
    ，期間甲○○即向乙○○恫稱略以：如果害許祐銘進去關，我就
    會讓你不好過等語，甲○○及少年施○任復要求乙○○自己扛下
    甲案刑責，以此等強暴、脅迫方式欲使乙○○擔罪而行無義務
    之事，迄至凌晨2時9分許乙○○方步行返回案發房屋，然其後
    乙○○仍在甲案中指證許祐銘犯行而未遂。
二、案經乙○○訴由彰化縣警察局鹿港分局報請臺灣彰化地方檢察
    署檢察官偵查起訴。
    理  由
壹、有罪部分
一、程序方面
    本判決作為認定被告甲○○、戊○○、丙○○三人犯罪之相關審判
    外陳述，於本院準備程序時其等均同意作為證據（訴字卷第
    164至166頁），其後亦未據各該訴訟當事人於言詞辯論終結
    前聲明異議，本院並已依法踐行調查證據程序，另審酌此等
    證據資料作成時並無違法不當之瑕疵，亦無其他依法應排除
    證據能力之情形，乃認以之作為證據要屬適當，依刑事訴訟
    法第159條之5規定均得採為本件認定事實之依據。
二、實體方面    
  ㈠認定事實所憑證據及認定之理由
    訊據被告三人固坦承於案發時為了質問甲案之事，有與少年
    施○任一同前往案發房屋找到告訴人乙○○，並有與告訴人一
    起從案發房屋中走至案發空地商談該案件之事實，惟均矢口
    否認有（與少年共同）對告訴人施以強暴、脅迫之強制犯行
    ，均辯稱：先前告訴人在販毒現場逃逸後，曾經有來跟我們
    說明甲案之始末，但因為還有一些事情要問他，出於擔心許
    祐銘的安危，所以才會在案發時前往案發房屋找告訴人，進
    入屋內後戊○○並沒有用腳踢告訴人，而是告訴人自己表示案
    發房屋內尚有老人家在休息，所以要求我們到外面去講，慮
    及案發房屋對面就是派出所，避免人太多、太吵被警察趕，
    才會走到案發空地，在空地時並沒有人毆打告訴人，也沒有
    人對他講一些恐嚇的話語或要求他把甲案刑責扛下來，此外
    我們並不知道施○任當時未滿18歲等語（訴字卷第156至164
    、356、425頁）。經查：
　⒈本案可堪審認之基礎事實：
　　被告甲○○、戊○○及少年施○任均為許祐銘之友人，另被告丙○○則為許祐銘之胞弟；又少年施○任、告訴人分別為93年9月
    、92年11月出生，案發時各為16歲餘、17歲餘，客觀上均為
    未滿18歲之少年，至於被告三人在案發時則均為成年人；再
    者，告訴人前於110年1月3日上午與許祐銘共同涉犯甲案販
    賣毒品犯行，於喬裝為買家之員警揭露身分時，告訴人乃趁
    隙逃逸，至於許祐銘則遭當場逮捕；而被告三人及少年施○
    任得悉上情後，乃於110年1月6日凌晨1時30分許，一同駕車
    前往告訴人當時寄住之案發房屋，並於同日時37分許入屋找
    尋告訴人，人在屋內之告訴人獲悉後原先不欲走出屋外，然
    稍後仍於凌晨1時46分許，隨同被告甲○○等人走出案發房屋
    ，並一起步行至案發空地商談甲案之事，迄至凌晨2時9分許
    方始返回，而其後告訴人在甲案偵查過程中，仍有指證許祐
    銘之販賣毒品情節等事實，業據告訴人於本案及乙案應訊時
    指證屬實（110年度少連偵字第61號影卷〈下稱偵卷〉第37至4
    2、43至45、47至49、182頁、訴字卷第207至208、357至370
    頁），暨於甲案當中供陳與許祐銘共同販毒之情節無訛（訴
    字卷第97至115頁），並經證人丁○○、梁○源（即丁○○之表弟
    ，93年7月出生，真實姓名年籍詳卷）、郭鴻誠（即丁○○之
    胞兄）及少年施○任於本案與乙案應訊時，一致證（陳）述
    案發當日被告甲○○等人有前往並進入案發房屋內找告訴人，
    稍後一行人並有前去案發空地一節綦詳（偵卷第71至82、18
    2至183頁、訴字卷第194至201、208、212至214、216至219
    、378至387、407至418頁），且經本院勘驗案發房屋附近之
    監視器影像屬實（訴字卷第159至162頁勘驗筆錄、第173至1
    89、245至297頁截圖參照），此外尚有警製監視器影像截圖
    、行進路線圖、車輛詳細資料報表、甲案起訴書暨判決書檢
    索資料、乙案少年事件裁定影本，及少年施○任、告訴人、
    被告三人之戶役政系統資料在卷為憑（偵卷第85至95、107
    至109、117至123、157至163頁、訴字卷第117至124、220至
    222頁暨證物袋內），復經被告三人於本院審理時是認無訛
    （訴字卷第156至164頁），此部分事實首堪認定。
　⒉被告三人固以前詞置辯，然首先就告訴人之指述內容以觀：
　⑴告訴人於本案偵審歷程及乙案訊問時，業已證稱：案發時我
    原先在案發房屋的客廳內與丁○○聊天，後來聽到郭鴻誠說外
    面有人要找我，我心想可能有麻煩事找上我，便先躲進梁○
    源父親的房間裡，接著甲○○等人就進來該房間，戊○○先踹了
    我腹部一腳後對我說「不是很會躲嗎」，甲○○則說我被警察
    通緝了，如果我不出去他就報警，戊○○並說如果我出去保證
    不會被打，所以我就跟著他們走到案發空地，甲○○就把我的
    蘋果廠牌手機拿走不還我，許祐銘則從番花路走過來案發空
    地，和我商談甲案的事要怎麼處理，接著甲○○就衝過來以徒
    手毆打我的眼睛，施○任則拿別人住家辦桌用的鐵椅毆打我
    右手臂，丙○○亦以腳踹踢我腹部數下後，甲○○質問我甲案是
    否為我報警的，我當場否認，許祐銘叫我之後去做筆錄要按
    照他說的講，不然要讓我在鹿港住不下去，甲○○也過來說若
    我害許祐銘進去被關，他就會讓我不好過，甲○○、施○任及
    許祐銘又一起要我一個人把甲案扛起來，不然會讓我在鹿港
    住不下去，他們講這些話我會害怕，我的眼角、腹部、右手
    臂等處都有瘀青受傷，但我沒有去醫院驗傷，所以沒有診斷
    資料或照片可以提供等語綦詳（偵卷第37至42、43至45、47
    至49、182頁、訴字卷第207至208、357至370頁）。
　⑵按證人之陳述非一有不符或矛盾，即認全部均不可採。證人
    之陳述有部分前後不符，或相互間有所歧異時，究竟何者為
    可採，法院本得依其自由心證予以斟酌，若其基本事實之陳
    述與真實性無礙時，仍非不得予以採信，非謂一有不符或矛
    盾，即認其全部均為不可採信（最高法院102年度台上字第3
    319號判決意旨可資參照）。審酌告訴人上述關於有遭被告
    甲○○拿走手機，及案發時許祐銘有在現場等節，因缺乏其他
    補強證據可資審認為真，先前已由檢察官分別對被告甲○○所
    涉竊盜部分及對許祐銘為不起訴處分確定（偵卷第219至220
    頁、訴字卷第125至127頁不起訴處分書資料參照）；然其在
    歷次應訊時，針對本件案發時有先在案發房屋內遭被告戊○○
    踹踢，其後出於不得已而隨同被告甲○○等人前往案發空地後
    ，又在該處遭在場男性分別以徒手或持鐵椅毆打，及口出脅
    迫意味之言語要求將甲案刑責扛下等主要情節，先後所述要
    屬一致，自不得徒以其部分證詞無從認定與事實相符，即率
    認全部指述內容均為不可採，仍應審視有無其他證據方法可
    資補強為斷。
　⑶再者，由卷附本案之相關報案文書（偵卷第111至115頁）可
    知，告訴人乃係遲至案發後將近兩個月之110年3月4日方始
    報案，而其針對未立即報案之緣由，先於警詢時供稱：案發
    後我便離開彰化，前往臺中、新竹等地工作，所以現在才有
    空前來報案等語（偵卷第40頁），嗣於審判程序時則解釋稱
    ：案發當下我只有想要趕去下一個地方躲起來，是因為梁○
    源有將此事告訴我母親，我母親將我帶回家住後，家人一起
    討論並請教律師的意見，認為這件事必須報警，所以最後才
    會報警，而在報案之前我母親還有找甲○○等人去宮廟談過等
    語綦詳（訴字卷第362至363頁）。衡以一般人在遭逢非日常
    之突發事件時，處理方式及態度往往繫諸於該人之智識程度
    、對事物之理解及解決問題能力、價值觀及當時所處情境等
    因素而有所差異，本即不能一概而論。而告訴人在案發時僅
    17歲餘，社會經歷未若成年人豐富，尚且需由母親從旁協助
    甚至主導後續事宜，加以本案案發之際其仍為甲案逃亡中之
    嫌疑人，足見其尚未作好面對司法機關之心理準備，縱使自
    己已經因本案而受害，倘貿然報案即須直接面臨甲案販賣毒
    品重罪之偵查，則其未在案發後立時報警，而是經稍事沉澱
    、權衡利害得失並與家人及熟習法律之人討論，且在私下與
    被告甲○○等人針對本案協商未果後，始報案將本案暴力事件
    揭露，實未違背常理，被告甲○○亦供陳確實有在某宮廟與告
    訴人商談此事一節無訛（訴字卷第363頁），可見雙方確實
    在案發後進行過相當程度之磋商，故告訴人未在案發後隨即
    報案一節，並不足以推認其之指述有何瑕疵存在。
  ⒊關於在案發房屋及案發空地究竟發生何事一節，相關證人之
    證述內容如下：
　⑴證人丁○○於本案及乙案訊問時證稱：郭鴻誠來說外面有人要
    找告訴人後，我和告訴人就先躲進去舅舅的房間，告訴人躲
    在化妝台底下，後來有兩男一女走進房間，其中一名男子是
    施○任，戊○○看到告訴人就質問為何讓他們找不到人、在躲
    甚麼，並踹了告訴人一腳，之後告訴人就被他們帶出去了，
    我並沒有跟過去，等到告訴人再度回到案發房屋時，臉上（
    左眼下方）及頭部就有傷痕了，但告訴人在出去以前並沒有
    受傷等語（偵卷第76至77、182至183頁、訴字卷第198、382
    至386頁）。　　
　⑵證人郭鴻誠於本案警詢及偵訊時證稱：我當天在案發房屋門
    口遇到甲○○等人，他們問我告訴人有無在屋內，我並未回答
    ，他們就直指告訴人必定在屋內，要我去把告訴人叫出來，
    後來他們就進去客廳及房間，發現告訴人在房間桌子底下，
    我有看到告訴人被戊○○踹，且有人跟告訴人說要出去講，並
    保證不會動手打告訴人，後來告訴人從外面回來時我有看到
    他左眼角有受傷，他出去前並沒有受傷等語（偵卷第71至74
    、182至183頁）。　　　　
　⑶證人梁○源於警詢及審判程序時證稱：當天稍早我在洗澡，不
    知道案發房屋內發生何事，甲○○等人是過來找告訴人的，我
    因為覺得怪怪的，後來就有跟告訴人一起走去案發空地，告
    訴人在該處有遭甲○○等人毆打，我有上前阻止，後來我有退
    到比較遠的地方去等告訴人，所以並不清楚毆打的細節以及
    在場人講的話為何，後來回來後我有看到告訴人左眼角有受
    傷等語（偵卷第79至82頁、訴字卷第407至418頁）；惟其在
    本案偵訊及乙案訊問時，除同樣證述當天有看到告訴人回來
    時臉上有傷外，卻否認有在案發空地見聞告訴人遭毆打及自
    己有上前勸阻之情節（偵卷第182至183頁、訴字卷第200至2
    01頁）。
　⑷證人即共犯少年施○任於乙案訊問時陳稱：在案發空地時我確
    實有拿鐵椅打告訴人的手二下，現場並沒有人要求告訴人把
    甲案扛下來、否則會讓他在鹿港住不下去這樣的話，甲○○有
    跟告訴人說不要讓他找不到人，但沒有說如果找不到人會怎
    麼樣等語（訴字卷第208、213、217頁）。　
　⑸稽諸上述有見聞或參與案發過程全部或一部之證人之證述內
    容可知，固然證人梁○源針對有無在案發空地見聞告訴人遭
    毆打一事，先後證述有所不符，且證人丁○○、梁○源、郭鴻
    誠所述事後看到告訴人受傷之部位（左眼角），亦與告訴人
    自己一度指稱係右眼角受傷一節稍有矛盾。然衡以上述證人
    （包含告訴人）因本案第一次製作筆錄時，距離案發時間至
    少均相隔兩個月以上，其等之記憶隨著時間經過而淡化，或
    與日常事務結合而產生混淆，乃屬事理之常；此外證人梁○
    源案發時居住在案發房屋內，且係上列與告訴人有親誼關係
    之證人當中，見聞案發過程最多片段之人，其或有可能憚於
    不欲惹事被牽連，或涉案關係人同庭在場之壓力，致在到案
    作證時一度採取較保留之說詞，亦與常情無悖，尚未可據此
    率認其全部證詞均不可採。則綜觀上述證人之證言可知，非
    僅與告訴人較具親誼關係之證人均一致證稱告訴人返回案發
    房屋後身體即出現傷勢，且證人丁○○、梁○源分別證述有在
    案發房屋內或案發空地見聞告訴人遭踹踢或毆打之情景，已
    與告訴人所指述被害情節互核一致，甚且與告訴人具對立關
    係之證人施○任，更是自承有持鐵椅毆打告訴人之事實，此
    節亦與告訴人之證述相符，則告訴人指述在案發過程中有先
    後遭施以肢體暴力之情節，業有上述證人及共犯少年之證述
    可資補強，堪信確與事實相符。
　⒋再就案發時具體情境之情況證據以觀：
　⑴被告三人雖辯稱係因擔憂許祐銘之安危、欲向告訴人問明甲
    案其他未臻明瞭之細節，而遍觀全卷事證固無從積極證明許
    祐銘確有出現在案發空地，或有何授意被告三人出面代為討
    公道、對告訴人施壓之舉措，然經核閱甲案之偵查卷宗可知
    ，甲案案發當天許祐銘遭當場逮捕後，歷經承辦員警詢問、
    移送至臺灣彰化地方檢察署由檢察官訊問後，於110年1月4
    日晚間10時7分許，即已按額提出新臺幣2萬元保證金而釋放
    （訴字卷第63至83頁許祐銘之警詢及偵訊筆錄、逮捕通知書
    、具保責付辦理程序單參照），亦即在被告三人於110年1月
    6日凌晨驅車前往案發房屋時，許祐銘之人身自由已經未遭
    偵查機關拘束；且由被告甲○○及告訴人互核一致之陳述內容
    （訴字卷第157至158、376至377、426頁）可知，於告訴人
    從甲案交易現場逃逸後、直至本案案發前某個時間點，告訴
    人已有當面向被告三人說明甲案之始末，故被告三人所辯前
    往案發房屋之動機係因不清楚許祐銘下落、欲瞭解案發經過
    之說詞，即顯然與實情不符。
　⑵次者，案發房屋對面即為派出所一節，業據被告甲○○供陳在
    卷（訴字卷第161頁），並有GOOGLE街景圖在卷可佐（訴字
    卷第223至226頁），而由卷附監視器影像截圖所顯示拍攝視
    角可知，該監視器應係裝設在派出所之所在方位；然身為許
    祐銘親友之被告三人既已因故得悉告訴人棲身處所，加以許
    祐銘在案發初期之答辯方向，係否認犯罪並主張告訴人為甲
    案主嫌（詳訴字卷第67至69、80至81、91至93頁甲案筆錄參
    照），在此情況下被告三人大可向任何警察機關舉報逃逸之
    告訴人最新躲藏處所，以利警方偵辦甲案釐清共犯關係，蓋
    此舉對於許祐銘之訴訟利益毋寧更有助益，被告三人卻捨此
    不為，反而選擇在一般人處於睡眠休息之凌晨時分，共乘兩
    輛汽車偕同少年施○任一行人私下前往案發房屋找告訴人，
    且未選擇在案發房屋主人之見證下留在室內理性談話，走出
    屋外後亦避開派出所前方目視可及之處所，進而刻意前往監
    視器已無法拍攝到之案發空地，此節亦據被告甲○○供稱當時
    確實有意要離派出所一段距離等語在案（訴字卷第161頁）
    ，在在顯示其等大舉前來之目的並非單純想要瞭解、談論甲
    案案情甚或催促告訴人儘速投案，而係存有非善意之動機。
    此觀前述一同在場之少年施○任在案發空地談判過程中，即
    在基於相同目的前來此處之被告三人面前，有持鐵椅攻擊告
    訴人之動作而未遭其等阻止自明，足見少年施○任此舉並未
    逸脫被告三人之主觀意思；加以被告甲○○雖始終否認有對告
    訴人施以強暴、脅迫行為，然曾一度自承案發當時確實講話
    有比較大聲等語（訴字卷第156頁），亦可顯示現場氣氛並
    非平和融洽。綜此益徵其等自始即係因對於告訴人擅自從甲
    案查獲現場脫逃有所不滿，且欲謀求比單純談論、要求告訴
    人出來向警方投案以外更深層之目的，亦即要求告訴人做出
    對許祐銘有利之證詞無訛，否則實無特別選在凌晨時分偕同
    數人前往、親自面對面向告訴人詢問案情之必要。
　⑶復參以案發之初告訴人得悉被告甲○○等人前來時，係躲在房
    間內不願出來一節，業經審認如前，衡情告訴人當係因擔憂
    與許祐銘親近之來者恐對己不利，方會有此種抗拒之心情，
    則揆諸常理，告訴人應該不至於會擅自離開較能確保自身安
    全無虞之場域（即案發房屋），蓋該屋內有與自己較為熟識
    之友人暨家屬，如有任何狀況較能相互照應，然告訴人嗣後
    反而跟隨被告甲○○等人走到案發空地，使自己處於人身自由
    較危險之境地，則被告三人對於原先躲藏起來之告訴人最後
    願意出來之時間點，是在其等一行人進去房間後一節，既均
    肯認無訛（訴字卷第158頁），顯見被告甲○○等人在案發房
    屋內時，應有使用某種強制手段造成告訴人心理感受壓力而
    就範，且在凌晨時分多人同時進入自己躲藏之起居空間找人
    ，亦已足使告訴人感受怖懼；且在此種情況下，縱使告訴人
    最後決定走出案發房屋之原因，尚摻雜著不欲吵到屋內人員
    休息此想法，然其在過程中意思自由既已遭侵害，即無從解
    免被告三人之罪責。
　⑷尤有甚者，被告三人於110年10月19日與告訴人在彰化縣鹿港
    鎮調解委員會簽寫和解書（訴字卷第149至150頁）時，其上
    關於調解事件之文字敘述及調解條件部分，亦記載本案是起
    因於被告三人為使告訴人不要提供對許祐銘不利之證詞，有
    毆打及言詞脅迫情事，被告三人對於自己之莽撞行為深感抱
    歉及後悔等語，與本案起訴之事實大抵相仿，且相關條款亦
    未記載「事出誤會」等類似文字，而當時親自參加調解之被
    告甲○○、戊○○，及代理被告丙○○出席之配偶陳芊巧，均無異
    議而在調解書上簽名捺印無訛，則由上情觀之，亦與被告三
    人歷來所辯並未對告訴人實施強暴、脅迫之說詞有所矛盾。
　⑸職是，告訴人指證自己在案發空地遭在場人要求承擔甲案刑
    責、並有人口出脅迫言語等節，雖無從直接由其他供述證據
    獲得補強，甚且少年施○任更供稱並無此事等語如前，然由
    前揭種種之情況證據，已足以勾稽補強告訴人此部分指述情
    節為真，堪予採信。至於少年施○任此部分說詞，當係因其
    對於有無涉及此部分犯罪事實，自身亦有利害關係，本即難
    以期待其能據實以答；此外乙案就此部分固依罪證有疑利於
    被告之法理，對少年施○任做有利之認定（訴字卷第221至22
    2頁），然因該案與本案掌握之證據內容及調查方式不同，
    即無從拘束本院，自均不足以作為對本案被告三人有利之認
    定。又被告戊○○於前往案發空地後，雖然並未毆打或以言詞
    脅迫告訴人，而僅係在旁觀看，然案發之初其既係與被告甲○○、丙○○及少年施○任基於相同目的前往案發房屋尋人，並
    在該屋內踹踢告訴人令其感受壓力而不得不走出屋外，被告
    戊○○對於整體犯罪計畫即已有犯意聯絡及行為分擔，且其於
    案發空地在旁助陣之行為，亦製造被告甲○○等人這方之人數
    優勢，而使告訴人更有屈從之可能，對於後階段之犯行自仍
    屬共犯。
  ⒌再者，關於被告三人主觀上對於共犯少年施○任年齡之認知情
    形一節，茲據其等辯解如前，然依被告甲○○於審判程序時所
    稱：我是透過許祐銘認識施○任的，他常和許祐銘在一起，
    至於他是否為許祐銘的小弟、交情到哪裡等節，實際上我並
    不清楚，本件案發前我們都已經認識施○任一陣子了，當天
    會去案發房屋也是施○任指引地點的，我們就和他一起過去
    等語（訴字卷第427至428頁），及少年施○任初於警詢時，
    尚能清楚陳述「甲○○」、「戊○○」均為本名及其二人之大約
    年齡（偵卷第23頁）等情可知，被告甲○○、戊○○在案發前即
    已與少年施○任相識一段期間，復於案發前共同形成犯罪決
    意商討對策，而有相當程度之接觸互動，則依卷附事證雖無
    從證明其等在案發時，主觀上對於少年施○任之確切年齡處
    於明知狀態，然依上述互動情形應可推認其等可得而知施○
    任在案發時係未滿18歲之少年，自符合兒童及少年福利與權
    益保障法第112條第1項前段「與少年共同犯之」此要件，故
    其二人前揭辯解尚難憑採。至於被告丙○○雖於案發時亦有與
    少年施○任一同出發前往現場，而有接觸之機會，然依少年
    施○任之警詢陳述內容可知，其在案發前並不認識被告丙○○
    ，故製作筆錄時僅以「甲○○的朋友」稱呼之（偵卷第20至23
    頁），則就此種互動狀態以觀，被告丙○○是否果能由案發稍
    前見面時目視少年施○任之身形、外貌，即明確知悉或可得
    而知其當時年紀未滿18歲，抑或由其餘兩名被告或其他人之
    告知而得悉此節，依公訴意旨目前所舉證內容觀之，尚有若
    干合理懷疑，本院即無從遽為對被告丙○○不利之認定，故此
    部分尚難認被告丙○○符合「與少年共同犯之」要件。
　⒍綜上所述，本案事證明確，被告三人犯行均堪認定，俱應依
    法論科。
  ㈡論罪科刑
  ⒈罪名及罪數競合
    核被告三人所為，均係犯刑法第304條第1項強制既遂罪（令
    告訴人走出案發房屋並一同前往案發空地部分），及同條第
    2項、第1項強制未遂罪（在案發空地以強暴脅迫方式令告訴
    人扛下甲案刑責部分）。被告三人與施○任彼此間，有犯意
    聯絡及行為分擔，為共同正犯。其等所實行前揭犯行，乃係
    針對甲案興師問罪並要求告訴人扛罪之同一犯罪計畫所為，
    行為時間尚屬接近，應論以接續一行為較屬妥當，並應從一
    重論以一強制既遂罪。
  ⒉變更起訴法條之理由
  ⑴按刑法第305條之恐嚇罪，係指單純以將來加害生命、身體、
    自由、名譽、財產之事，恐嚇他人致生危害於安全者而言。
    如對於他人之生命、身體等，以現實之強暴脅迫手段加以危
    害要挾，使人行無義務之事或妨害人行使權利，應構成刑法
    第304條之強制罪，而非同法第305條之恐嚇危害安全罪（最
    高法院93年度台上字第3309號判決意旨參照）。次者，脅迫
    與恐嚇行為，二者均旨在使被害人發生畏怖心之行為本質而
    言，並無不同，從而行為人以使被害人行無義務之事或妨害
    被害人行使權利為目的，而以加害被害人之生命、身體、自
    由、名譽、財產之事，恐嚇被害人，致生危害於安全者，該
    恐嚇行為應包含在脅迫行為之觀念之內，如已該當刑法第30
    4條第1項之要件時，只能論以該條之強制罪，不能再論以刑
    法第305條之危害安全罪（最高法院90年度台上字第5409號
    判決意旨參照）。故如前所述，被告甲○○等人除推由被告甲○○向告訴人恫稱略以：如果害許祐銘進去關，我就會讓你不
    好過等語外，尚有對告訴人身體施加強暴、利用己方人數優
    勢造成告訴人心理壓力，更使用前述手段進而要求告訴人離
    開案發房屋、前往案發空地及承擔甲案之刑事責任，均已達
    於以現實之強暴、脅迫手段加以危害要挾，（欲）使告訴人
    行無義務之事之程度，依前開說明應已符合刑法第304條強
    制罪之主、客觀構成要件，惟其中要求扛罪部分因告訴人在
    甲案中仍供出許祐銘之涉案情節，故此部分犯行僅止於未遂
    。則公訴意旨認被告三人僅該當刑法第305條恐嚇危害安全
    罪乙節，即有誤會；然二者之社會基本事實既屬同一，本院
    亦當庭告知此部分涉犯法條（訴字卷第155、354至355、405
    、424至425頁），已無礙於被告三人之攻擊防禦，自應依刑
    事訴訟法第300條規定變更起訴法條而為判決。
  ⑵次者，兒童及少年福利與權益保障法第112條第1項前段規定
    ：成年人教唆、幫助或利用兒童及少年犯罪或與之共同實施
    犯罪或故意對其犯罪者，加重其刑至二分之一。其中故意對
    兒童及少年犯罪之加重，係對被害人為兒童及少年之特殊要
    件予以加重處罰，乃就犯罪類型變更之個別犯罪行為予以加
    重，係屬刑法分則加重之性質（最高法院111年度台非字第2
    1號判決意旨參照）。又成年人故意對兒童及少年犯罪而依
    該項規定加重其刑，固不以明知被害人為兒童及少年為必要
    ，但仍須證明該成年人有對兒童及少年犯罪的不確定故意；
    意即該成年人須預見被害人為兒童及少年，且對於兒童及少
    年犯罪並不違背其本意（最高法院95年度台上字第5731號判
    決意旨參照）。查告訴人案發時為17歲餘，客觀上為未滿18
    歲之少年一節，已如前載，而被告三人則辯稱案發時對於告
    訴人之年齡並無認知等語如前。首先審諸告訴人案發之際已
    甚為接近18歲，且由本院勘驗現場監視器影像之過程可知，
    其當時身高顯非矮小（訴字卷第162、183、295頁），則由
    其之面貌、身形能否直接看出或大略得悉其年紀，已屬有疑
    。次由告訴人與被告三人之互動關係以觀，告訴人尚有與許
    祐銘共同涉嫌甲案之販毒行為，故相較於被告三人而言，許
    祐銘應與告訴人關係較為熟絡，此外另據告訴人於審判程序
    時證稱：案發當時我認識甲○○、戊○○約3、4個月，但不認識
    丙○○，也不知道丙○○就是許祐銘的弟弟，被告三人應該不知
    道我的年紀等語在案（訴字卷第358、363頁），可見告訴人
    與被告三人於案發前應無頻繁之接觸互動，此外依公訴意旨
    所提出之事證，亦不足以積極證明被告三人在案發時，主觀
    上係明知或可得而知告訴人係未滿18歲之少年，則依照罪證
    有疑利於被告之法理，即無從率認被告三人符合「對少年犯
    之」此分則加重事由。然無論有無此分則加重事由存在，基
    本犯罪（即對於告訴人犯強制罪）之社會基本事實仍屬同一
    ，本院自可逕依刑事訴訟法第300條規定，就此部分亦變更
    起訴法條而為判決。
  ⒊刑之加重事由
  ⑴兒童及少年福利與權益保障法第112條第1項前段規定：成年
    人教唆、幫助或利用兒童及少年犯罪或與之共同實施犯罪或
    故意對其犯罪者，加重其刑至2分之1；其中成年人教唆、幫
    助或利用兒童及少年犯罪或與之共同實行犯罪之加重，並非
    對於個別特定之行為而為加重處罰，其加重係概括性之規定
    ，對一切犯罪皆有其適用，自屬刑法總則加重之性質（最高
    法院111年度台上字第697號判決意旨參照）。查被告甲○○、
    戊○○於案發時均為成年人，而共犯施○任於行為時係12歲以
    上未滿18歲之少年，且上開被告二人主觀上對於此節有所知
    悉一節，業經認定如前，自均應依兒童及少年福利與權益保
    障法第112條第1項規定加重其刑。
　⑵次者，被告甲○○前因傷害、肇事逃逸、過失傷害及不能安全
    駕駛案件，經法院分別判處罪刑後，再由本院以107年度聲
    字第355號裁定應執行有期徒刑1年11月確定，於107年9月6
    日縮短刑期假釋出監併付保護管束，嗣於108年2月24日保護
    管束期滿假釋未經撤銷而視為執行完畢；另被告戊○○前因公
    共危險案件，經本院以109年度交簡字第129號判決判處有期
    徒刑3月確定，於109年7月3日易科罰金執行完畢等情，有其
    二人之臺灣高等法院被告前案紀錄表在卷可佐（訴字卷第43
    9至451頁），是其二人前受有期徒刑執行完畢後，5年內故
    意再犯本件有期徒刑以上之罪，均為累犯，俱應依刑法第47
    條第1項規定加重最高本刑。而就最低本刑加重部分，則審
    酌被告甲○○上述前案當中，即同有對他人身體施以暴力之傷
    害犯行，與本案犯罪類型有相類之處，至於被告戊○○之前案
    與本案罪名及侵害法益雖不相同，然二者均屬故意犯罪，且
    被告甲○○前揭前案有實際入監服刑達一定期間，與被告戊○○
    均係在前案執行完畢五年內的前期再犯本件，顯見其二人對
    於刑罰之反應力薄弱，並無司法院大法官釋字第775號解釋
    所示罪刑不相當之情形（最高法院108年度台上字第338號判
    決意旨參照），亦應依該規定同予加重，並依刑法第70條規
    定遞加之。　
  ⒋刑罰裁量
  ⑴犯罪之動機、目的、犯罪行為人與被害人之關係
　　本院審酌被告三人在案發前與告訴人之間並無任何仇隙或糾
    紛，甚且被告丙○○與告訴人更不相識，竟僅因親友許祐銘所
    涉之刑事案件，率爾以事實欄所載方式對告訴人實行強制行
    為，足見其三人對於自身行為管理能力欠佳，犯罪之動機及
    目的均非可取。
　⑵犯罪手段、所生之危險或損害
　　次者，被告三人實行本案強制犯行之方式，係於凌晨時分邀
    同數人前往尚有其他民眾居住之民宅找人，並令告訴人步行
    前往案發空地談判，過程中並使用徒手或工具毆打身體、言
    詞脅迫及形成人數優勢等手段造成告訴人之心理壓制，除使
    得當時年紀尚輕之告訴人心生畏怖之外，亦對告訴人所寄住
    案發房屋之居住安寧產生相當影響，且被告等人更意圖要影
    響告訴人在甲案之供詞內容，對於該案偵查結果之正確性已
    有潛在之危害。且告訴人因意思自由遭侵害而走出案發房屋
    時，雖尚能自行以正常步伐走向案發空地，並未遭在場之人
    控制身體（訴字卷第161至162頁勘驗筆錄參照），因而無從
    證明被告甲○○等人之行為已達妨害行動自由之程度，然告訴
    人於該日凌晨1時46分走出案發房屋迄至2時9分許返回，過
    程亦長達二十分鐘，其意思自由遭妨害之久暫亦應列入量刑
    之考量當中。故由上可知，無論就犯罪手段或所生危險、損
    害而言均非輕微，已不宜對被告三人從輕處以罰金或拘役之
    刑。　　
　⑶犯罪行為人之生活狀況、品行及智識程度
　①除被告甲○○、戊○○前揭構成累犯基礎之前案不予重複評價外
    ，被告戊○○在本件案發前已因涉犯妨害自由等案件為檢察官
    偵查中，有上開前案紀錄表可佐（訴字卷第451頁，係於本
    件案發後方經檢察官提起公訴），可徵其對他人施以強暴、
    脅迫之情形非惟本件；至於被告丙○○在本件案發前則未曾遭
    法院判處罪刑，有其之臺灣高等法院被告前案紀錄表附卷為
    憑（訴字卷第453頁），堪認其素行尚佳。
　②次者，被告甲○○自陳學歷為國中畢業，現於工地擔任搬運工
    作，父母均已不在，目前租屋中，又被告戊○○學歷則為高中
    畢業，父親已過世，而上述二人現為配偶關係，目前被告戊○○懷孕中將於111年5月生產；另被告丙○○自陳學歷為國中畢
    業，目前受僱從事汽車美容工作，已婚育有二名子女，現與
    母親及胞兄同住（詳訴字卷第429至430頁審判筆錄）。
　⑷犯罪後之態度　
　  案發後被告三人固然有與告訴人簽寫調解書，業如前載，並
    經告訴人於本院審理時具狀撤回全案告訴，有撤回告訴狀存
    卷可參（訴字卷第147頁），且告訴人更到庭陳稱：我願意
    原諒被告三人，也不追究全部的事情，請從輕處理等語之量
    刑意見（訴字卷第433頁）；然參諸前引之調解書條款可知
    ，告訴人所受相關損害並未向被告三人求償，而僅以道歉方
    式解決，此節亦據被告甲○○供稱：我們確實並未賠償金錢給
    告訴人等語在案（訴字卷第429頁）；加以被告三人案發迄
    今始終否認犯行，未思檢討自身行為有何過錯，犯後態度難
    謂良好，故本院認尚不宜僅因其等有與告訴人簽寫調解書，
    即據此從輕量刑，附此敘明。
　⑸犯罪參與程度
　　依照事實欄所載案發歷程可知，被告甲○○在本案居於與告訴
    人談判之主要角色，且有實際出手毆打及言詞脅迫告訴人，
    參與程度最高；被告丙○○則係甲案事主許祐銘之胞弟，在本
    案亦有為胞兄出氣之高度犯罪動機，在本案空地時同有出手
    毆打告訴人之舉措，參與程度次之；至於被告戊○○僅有在案
    發屋內踹踢告訴人，且該肢體毆打場景相較於告訴人後續遭
    毆打之案發空地而言，對告訴人之侵害程度較低，且其後被
    告戊○○均以形成在場人數優勢之方式參與行為分擔，未再以
    其他言詞或肢體動作對告訴人施加強制手段，參與程度在共
    犯當中較屬輕微，則量刑之際亦應考量各該被告上開參與情
    形給予相應之宣告刑。
　⑹是本院綜參前述刑法第57條所示行為人責任基礎之一切情狀
    ，分別量處如主文所示之刑，並均諭知易科罰金折算標準，
    以示懲儆。
貳、不另為公訴不受理諭知部分
一、公訴意旨另以：案發時被告戊○○在案發房屋內有以腳踹踢告
    訴人，此外被告甲○○、丙○○及共犯少年施○任在案發空地則
    均有毆打告訴人，致告訴人受有眼角等部位之傷害。因認被
    告三人此部分均涉犯兒童及少年福利與權益保障法第112條
    第1項前段、刑法第277條第1項成年人與少年共同對少年犯
    傷害罪嫌。
二、按告訴乃論之罪，告訴人於第一審辯論終結前，得撤回其告
    訴；又告訴經撤回者，應諭知不受理之判決，刑事訴訟法第
    238條第1項及第303條第3款分別定有明文。查檢察官原以被
    告三人涉犯兒童及少年福利與權益保障法第112條第1項前段
    、刑法第277條第1項，即成年人與少年共同對少年犯傷害罪
    嫌提起公訴，惟該罪依同法第287條規定須告訴乃論。茲因
    告訴人已具狀撤回本案傷害罪之告訴，有前引之撤回告訴狀
    存卷可參，揆諸前開說明，此部分原應諭知公訴不受理之判
    決；然因此部分之傷害行為依案發歷程觀之，應屬被告三人
    對告訴人實行強制既、未遂犯行之強暴手段，與本判決前揭
    有罪部分具有一罪關係，爰不另為公訴不受理之諭知。
據上論斷，應依刑事訴訟法第299條第1項前段、第300條，判決
如主文。
本案經檢察官劉智偉提起公訴，檢察官陳昭蓉到庭執行職務。
中　　華　　民　　國　　111 　年　　4 　　月　　14　　日
　　　　　　　　　刑事第二庭  審判長法  官  葉明松
　　　　　　　　　　　　　　　　    法  官  王祥豪
　　　　　　　　　　　　　　　　    法  官  陳薏伩
以上正本證明與原本無異。
如不服本判決應於收受判決後20日內向本院提出上訴書狀，並應敘述具體理由。其未敘述上訴理由者，應於上訴期間屆滿後20日內向本院補提理由書（均須按他造當事人之人數附繕本） 「切勿逕送上級法院」。　　　　　　　　　　　　　　　　
告訴人或被害人對於判決如有不服具備理由請求檢察官上訴者，
其上訴期間之計算係以檢察官收受判決正本之日期為準。
中　　華　　民　　國　　111 　年　　4 　　月　　14　　日
                                    書記官　林曉汾
附錄本案論罪科刑法條：
中華民國刑法第304條第1、2項
以強暴、脅迫使人行無義務之事或妨害人行使權利者，處3年以
下有期徒刑、拘役或9千元以下罰金。
前項之未遂犯罰之。